【裁判字號】    89,易,273
【裁判日期】    890809
【裁判案由】    妨害家庭
【裁判全文】
臺灣雲林地方法院刑事判決                          八十九年度易字第二七三號
    公  訴  人  臺灣雲林地方法院檢察署檢察官
    被      告  乙○○
    被      告  丙○○
右被告因妨害家庭案件，經檢察官聲請簡易判決處刑（八十九年度偵字第三二、三八
九號），嗣經本院斗六簡易庭簽准改依通常程序審理，本院判決如左：
    主  文
乙○○公訴不受理。
丙○○被訴理由壹之二部分公訴不受理；被訴理由貳部分無罪。
    理  由
壹、公訴不受理部分：
一、乙○○部分
  〔一〕本件公訴意旨略以：被告乙○○係有配偶之人，竟基於概括之犯意，自民國
        八十八年六月間起，至八十八年十一月十四日，先後在雲林縣斗南鎮合歡賓
        館等處發生性關係多次，嗣為告訴人丁○○發見查獲，因認被告乙○○涉犯
        刑法第二百三十九條前段之通姦罪嫌云云。
  〔二〕按告訴乃論之罪，告訴人於第一審辯論終結前得撤回其告訴；又告訴經撤回
        者，應諭知不受理之判決，並得不經言詞辯論為之，刑事訴訟法第二百三十
        八條第一項、第三百零三條第三款、第三百零七條分別定有明文。
  〔三〕經查，本件公訴人認被告乙○○所犯者，為刑法第二百三十九條前段所定之
        通姦罪嫌，依同法第二百四十五條第一項規定，須告訴乃論。茲據告訴人丁○○於本院八十九年五月九日、當庭撤回對被告乙○○之告訴，有本院訊問
        筆錄足稽。依照首開說明，就被告乙○○部分，爰不經言詞辯論，逕為不受
        理判決之諭知。
二、丙○○公訴不受理部分
  〔一〕公訴意旨略以：被告乙○○係丁○○之妻。丙○○亦明知乙○○為有配偶之
        人，乃二人竟基於概括之犯意，自民國八十八年六月間起，在雲林縣斗南鎮
        合歡賓館等處發生性關係多次，嗣至八十八年六月二十一日，為告訴人丁○○發見查獲，乃由丙○○立切結書，保證不再與乙○○發生性關係，因認被
        告丙○○涉犯刑法第二百三十九條後段之相姦罪嫌云云。
  〔二〕按「刑法第二百三十九條之罪，配偶縱容或宥恕者，不得告訴。」刑法第二
        百四十五條定有明文。本件被告丙○○於八十八年六月間起，至同年六月二
        十一日止，與被告乙○○發生性關係多次之部分，業據被告丙○○與告訴人
        丁○○和解，並由被告丙○○書立切結書為憑。而被告丙○○與乙○○彼等
        於八十八年六月二十一日以前通、相姦行為，已於告訴人丁○○提起告訴〔
        即八十八年十二月二十一日〕前，即經告訴人丁○○原諒，並放棄追訴權，
        此經告訴人丁○○及被告乙○○到庭分別供明，並有切結書及和解書影本附
        卷可按。參以上揭和解書之和解條件，亦載有：乙方即被告丙○○賠償甲方
        即告訴人丁○○精神損失新台幣陸拾萬元，甲方願放棄乙方法律追訴權等語
        以觀，堪信告訴人丁○○就上揭被告乙○○與丙○○通、相姦之妨害家庭部
        分，已得「宥恕」之情事至明。揆諸首揭規定，配偶宥恕者，不得告訴，惟
        告訴人就此已經「宥恕」之部分，提起告訴，復經檢察官起訴，此部分爰不
        經言詞辯，逕為不受理之諭知。
貳、無罪部分：
一、公訴意旨另略以：被告丙○○復基於概括之犯意，於八十八年十一月十四日，與
    被告乙○○外出發生性關係，為告訴人丁○○發見查獲，因認被告丙○○涉犯刑
    法第二百三十九條後段之相姦罪嫌云云。
二、按犯罪事實應依證據認定之，無證據不得推定其犯罪事實；不能證明被告犯罪者
    ，應諭知無罪之判決，刑事訴訟法第一百五十四條、第三百零一條第一項分別定
    有明文。又告訴人之告訴，係以被告受刑事訴追為目的，是其陳述是否與事實相
    符，仍應調查其他證據以資審認；認定不利於被告之事實，須依積極證據，茍積
    極證據不足為不利於被告事實之認定時，即應為有利於被告之認定，更不必有何
    有利之證據，最高法院著有五十二年台上字第一三００號、三十年上字第八一六
    號判例可循。本件公訴人認被告丙○○涉犯刑法第二百三十九條後段之相姦罪嫌
    ，無非係依告訴人丁○○之指訴，稱八十八年十一月十四日，被告丙○○再次以
    電話聯絡被告乙○○外出，為被告丙○○涉犯刑法第二百三十九條後段相姦罪嫌
    之論據。被告丙○○經合法傳喚，無正當理由未於審理期日到庭陳述。
三、經查，被告乙○○固承認其與被告丙○○於八十八年六月二十一日有通姦情事，
    惟堅決否認於八十八年十一月十四日再與被告丙○○通姦行為，辯稱：八十八年
    六月二十一日以後，至八十八年十一月十四日期間，只有與丙○○電話聯絡，沒
    有在一起，沒有通姦行為等語。而告訴人丁○○亦指訴稱：告訴丙○○通姦時間
    是八十八年十一月十四日。八十八年六月二十一日以前通姦被伊抓到，伊原諒了
    ，由丙○○寫切結書。八十八年十一月十四日那天伊沒有抓到，但是他們有保持
    聯絡，伊只發見他們〔指被告丙○○、乙○○〕有再聯絡，沒有發見他們通姦行
    為云云。綜合告訴人丁○○之上揭指訴、及被告乙○○之供述以觀，僅能證明被
    告丙○○與被告乙○○確有聯絡無訛，惟無積極證據足證八十八年十一月十四日
    被告彼等二人有發生性關係情事，自難僅憑被告彼等間有聯絡，即遽認有通姦情
    事。再者，被告丙○○雖屢經本院傳喚無著，惟據其於檢察官偵查時，固坦承於
    八十八年六月間，與被告乙○○在合歡賓館發生性關係之情。惟並未承認八十八
    年十一月十四日有與被告乙○○發生性關係情事，此有訊問筆錄可佐。是告訴人
    丁○○既不能證明被告彼等二人有通姦之情，復無法提出具體事證以供本院調查
    ，尚難以被告二人彼等間有聯絡，即率爾認定彼等有通姦犯行。此外，本院復查
    無其他積極證據足證被告二人有何妨害家庭犯行，此部分自屬不能證明犯罪，揆
    諸前開說明，自應諭知被告丙○○無罪之判決。
、被告丙○○經合法傳喚無正當理由不到庭，本院認係應諭知無罪之案件，爰不待
    其陳述逕行判決。
據上論斷，應依刑事訴訟法第二百九十九條第一項前段、第三百零一條第一項、第三
百零三條第三款、第三百零六條、第三百零七條，判決如主文。
本案經檢察官甲○○到庭執行職務。
中      華      民      國    八十九    年      八      月      九      日
                                            臺灣雲林地方法院刑事第一庭
                                                    法  官  林  秋  火
右正本證明與原本無異。
如不服本判決，應於判決送達後十日內向本院提出上訴狀( 應附繕本 )。
                                                    書記官  林  芳  杰
中      華      民      國    八十九    年      八      月      九      日


司法院資訊處製作；財團法人民間司法改革基金會備份。
